最高法院刑事判決　　　　　　九十六年度台上字第三六七一號
上　訴　人　台灣高等法院台中分院檢察署檢察官
被　　　告　甲○○
上列上訴人因被告違反毒品危害防制條例案件，不服台灣高等法
院台中分院中華民國九十六年三月二十一日第二審判決（九十六
年度上訴字第八四號，起訴案號：台灣台中地方法院檢察署九十
五年度偵字第一五九三、六八六一號），提起上訴，本院判決如
下：
    主  文
原判決撤銷，發回台灣高等法院台中分院。
    理  由
本件原判決認定：被告甲○○前因違反肅清煙毒條例案件，經法
院判處有期徒刑三年六月確定，於民國九十二年一月三十一日縮
短刑期執行完畢。詎其仍不知警惕，基於販賣第二級毒品甲基安
非他命（下稱安非他命）之概括犯意，並以劉光陸所有之門號00
00000000號行動電話作為聯絡交易安非他命之時間、地點及數量
之工具，而於九十四年十月中旬某日起至同年十二月初某日止，
在台中市○○路與太原路口、昌平路與文心路口等地，以安非他
命每０．一公克新台幣（下同）一千元為對價，分別以一千元之
價格二次，二千元及三千元之價格各一次，先後四次販售予劉光
陸，計獲得七千元之利益。嗣於九十五年一月十四日下午五時許
，為警持搜索票，在其位於台中市北屯區○○○街十三號住處內
查獲等情。因而維持第一審論被告以連續販賣第二級毒品，累犯
罪，處有期徒刑柒年陸月，褫奪公權肆年，並為相關從刑諭知部
分之判決；並以公訴意旨另稱：被告承同一之概括犯意，及另基
於販賣第一級毒品海洛因（下稱海洛因）之概括犯意，於九十四
年不詳時間，在台中市○○路與民生路附近之某遊藝場內，向姓
名年籍不詳之人，連續多次以海洛因每二十公克六萬元、甲基安
非他命每台兩四萬元之價格，購入海洛因總重二０．八二公克及
安非他命總重七一．一九公克；並於同年十一月間，仍承前開犯
意，在同一遊藝場，向姓名年籍不詳之綽號「阿發」之人購入海
洛因總重十六．六八公克及安非他命總重三四．二九公克。嗣經
警於同年十一月二十二日晚間六時三十分許，在被告上開住處內
，正與證人吳崇瑋洽談買賣第一級毒品海洛因之事宜時，當場查
獲被告持有之海洛因總重二０．八二公克及安非他命總重七一
．一九公克、羼有海洛因香菸、玻璃吸食器、杓子各一支、電子
磅秤一台、研磨機二台等。再於九十五年一月十四日下午五時許
，經警在被告同一住處，查獲海洛因總重十六．六八公克及安非
他命總重三四．二九公克、夾鏈袋三包、滲有海洛因香菸一支、
杓子一支、藥鏟七支、玻璃吸食器十支、電子磅秤一台、研磨機
二台（公訴人贅載）及行動電話一支。因認被告此等部分分別涉
有毒品危害防制條例第四條第一項、第二項販賣第一級、第二級
毒品罪嫌等語。經審理結果，認被告此部分之犯罪均不能證明，
因而維持第一審諭知被告被訴販賣第一級毒品部分無罪之判決，
另被告其餘被訴販賣第二級毒品部分，因公訴意旨認與前開有罪
部分，有裁判上一罪之關係，不另為無罪之諭知，駁回檢察官及
被告在第二審之上訴，固非無見。
惟按客觀上為法院認定事實及適用法律之基礎之證據雖已調查，
而其內容未明瞭者，即與未經調查無異，如遽行判決，仍屬應於
審判期日調查之證據而未予調查。查：（一）被告於九十四年七
月間，在台中市○○路與民生路附近之某遊藝場內，向不詳姓名
者連續多次以海洛因每二十公克六萬元、安非他命每台兩四萬元
之價格購入總重二０．八二公克海洛因及安非他命總重七一．一
九公克安非他命；並於同年十一月間，在上開遊藝場，向綽號「
阿發」者購入總重十六．六八公克海洛因及總重三四．二九公克
安非他命。嗣經警於同年十一月二十二日晚間六時三十分許，在
被告位於台中市北屯區○○○街十三號之住處內，當場查獲被告
持有之總重為二０．八二公克之海洛因、總重七一．一九公克之
安非他命、羼有海洛因之香菸、玻璃吸食器、杓子各一支、電子
磅秤一台、研磨機二台等。再於九十五年一月十四日下午五時許
，經警在被告同址住處內，查獲總重十六．六八公克之海洛因及
總重三四．二九公克之甲基安非他命、夾鏈袋三包、滲有海洛因
香菸一支、杓子一支、藥鏟七支、玻璃吸食器十支、電子磅秤一
台及行動電話一支等情，經被告於第一審法院審理時供認不諱（
見第一審卷第二十六至二十七、二十九頁），雖被告辯稱：伊購
入上開毒品時，均已分裝好，伊並未將之分裝出售，至扣案之研
磨機是伊父親之前患有糖尿病，用以研磨中藥材所用的，伊並未
用來研磨毒品，扣案之電子磅秤是伊怕吸食過量秤重用的，夾鏈
袋是用來分裝貨物零件云云。惟被告於檢察官偵查時供以：伊一
次同時以六萬元購買海洛因二十公克，四萬元買入安非他命一兩
，每次施用量，約一包海洛因０．七公克，安非他命一公克，扣
案之海洛因十三包及安非他命二十三包，各為一天的分量，電子
秤是要秤一天施用的分量，研磨機是供研磨治療糖尿病中藥用的
等語（見九十四年度核退字第四０七七號卷第二十一至二十二頁
）。再九十四年十一月二十二日查扣之海洛因十三包之重量分別
為０．二六、０．六九、一．七九、二．三八、一．八一、一．
一九、一．０七、二．五０、一．五六、一．八一、一．七九、
一．七三、一．七五公克，安非他命二十三包之重量計一．七九
、一．八０、一．七七公克各二包、一．七八公克共五包、其餘
為一．０、一．六九、一．八四、一．七四、一．七六、一．三
五、０．五五、一．七０、一．六二、三．四三、四．０、三０
．八三公克各一包（見台中市警察局第四分局卷第二十六至二十
七頁）；九十五年一月十四日查扣之海洛因八包之重量分別為二
．一四、０．九一、一．一六、０．三四、０．三三、０．三四
、０．三三、十一．一三公克，安非他命十一包之重量計０．四
六及０．四五公克各二包、其餘為二．二二、三．一五、一．六
八、二三．０六、０．九八、０．七、０．六八公克各一包（見
台中市警察局第三分局卷第七至九、五十三至五十四頁）。且扣
案之研磨機二台，經第一審法院送請法務部調查局鑑定結果，發
現其內之白色粉末殘留係葡萄糖成分，而扣案經法務部調查局鑑
定後標示為HR（--）部分之白色粉末各一包，鑑定結果為葡萄糖
，可混合毒品海洛因施用各等情，有該局九十五年七月六日調科
壹字第０九五００三一００六０號及九十六年二月二日調科壹字
第０九六０００三三九二０號函附卷可稽（見第一審卷第四十一
頁、原審卷第一一五頁）。果扣案之研磨機是供作被告研磨糖尿
病中藥所用，何以卻殘留可供混合毒品海洛因施用之葡萄糖，而
非一般中藥？再海洛因及安非他命均量微價昂，依被告所辯，其
既一次以六萬元購入海洛因二十公克及四萬元買入安非他命一兩
，何以並非整包包裝，而係零散包裝之海洛因十三包及安非他命
二十三包，致該多包之外包裝，增加其所購入毒品之重量，而需
支付更高昂之價格？且如扣案之海洛因十三包及安非他命二十三
包，依被告於偵查時所供，果係供其每日施用海洛因及安非他命
之劑量，而其既有電子秤可供秤量一日分之劑量，則為供己取用
之方便，何不自行秤量分裝？況扣案之海洛因及安非他命，除其
中安非他命一包適為一公克外，其餘包裝之重量，均非被告一次
施用量即一包海洛因約０．七公克、安非他命一公克，而係分裝
成輕重懸殊顯不相同之重量﹖所供是否可信，均非無疑。其實情
如何，為發見真實及維護公平正義，自有調查釐清之必要，原審
未遑究明，遽為有利被告之推斷，尚嫌速斷。（二）被告對於其
每日施用海洛因及安非他命之用量，於警詢時供以：施用海洛因
及安非他命已有七、八年，平均每天施用海洛因三至五次，安非
他命二次云云（見台中市警察局第三分局卷第十四頁），參以前
述，其所供：以六萬元購買海洛因二十公克，四萬元買入甲基安
非他命一兩，一次施用量一包海洛因約０．七公克，安非他命一
公克等情，如若無誤，被告販入海洛因之價錢，每公克為三千元
，安非他命則每公克一千零六十元（一兩以三十七點五公克計算
），其每日施用之費用，海洛因約為六千至一萬零五百元，安非
他命約為二千一百二十元，合共每日至少需花費八千一百二十元
至一萬二千六百二十元，每月高達二十四萬三千六百元至三十七
萬八千六百元，參之被告於檢察官偵查時供以：伊因病無業等語
（見九十四年度核退字第四０七七號卷第二十二頁），則被告究
竟以何維生﹖其每日施用如此大量之毒品，有無致命之危險？如
何能夠長期支付施用海洛因及安非他命之龐大花費﹖又警方除查
扣前開毒品外，尚一併查獲空夾鏈袋三包，其中一包之夾鏈袋並
標明為零號袋之規格，內有多個小夾鏈袋，有台中市警察局第三
分局扣押物品目錄表及現場照片在卷可憑（見該警卷第七至九頁
、六十二頁），被告若單純供己施用，有無必要購置如此眾多之
夾鏈袋？凡此關係被告所辯可否採信，自應根究明白，原審未予
勾稽釐清，遽為有利於被告之認定，自有證據調查未盡之違誤。
檢察官上訴意旨執以指摘，為有理由，應認原判決有撤銷發回之
原因。
據上論結，應依刑事訴訟法第三百九十七條、第四百零一條，判
決如主文。
中　　華　　民　　國　九十六　年　　七　　月　　六　　日
                      最高法院刑事第五庭
                          審判長法官  林　增　福
                                法官  邵　燕　玲
                                法官  張　清　埤
                                法官  陳　世　雄
                                法官  蔡　國　在
      本件正本證明與原本無異
                                      書  記  官
中　　華　　民　　國　九十六　年　　七　　月　 十三 　日
                                                z
